臺灣橋頭地方法院民事判決
                                    110年度岡簡字第577號
原      告  李秀華  
            蔡岳龍  
            蔡雅玲  
            蔡佳良  
共      同
訴訟代理人  孫嘉男律師
被      告  黃榮三  

訴訟代理人  沈士哲  
上列當事人間請求侵權行為損害賠償事件，原告於本院110 年度
審交訴字第148 號過失致死等案件提起附帶民事訴訟，經本院刑
事庭以110 年度審交附民字第161 號裁定移送前來，本院於民國
111 年3 月3日言詞辯論終結，判決如下：
    主      文
被告應給付原告李秀華新臺幣壹佰壹拾玖萬柒仟柒佰壹拾玖元，
及自民國110 年10月20日起至清償日止，按週年利率5 ％計算之
利息。
被告應給付原告蔡岳龍、蔡佳良各新臺幣肆拾玖萬玖仟陸佰貳拾
玖元，及均自民國110 年10月20日起至清償日止，按週年利率5 
％計算之利息。
被告應給付原告蔡雅玲新臺幣肆拾玖萬玖仟陸佰參拾元，及自民
國110 年10月20日起至清償日止，按週年利率5 ％計算之利息。
原告其餘之訴駁回。
本判決第一、二、三項得假執行。
原告其餘假執行之聲請駁回。
    事實及理由
一、原告起訴主張：原告李秀華與被害人蔡來成為配偶關係，原
    告蔡岳龍、蔡雅玲、蔡佳良則為被害人蔡來成之子女。緣被
    告於民國110 年3 月16日11時13分許，駕駛車牌號碼0000-0
    0 號自用小客車，沿高雄市岡山區鵬程路由西往東方向行駛
    ，行近該路段與鵬程西街交岔路口（下稱系爭路口）時
    ，鵬程路之號誌為紅燈，被告本應注意遵守燈光號誌之指示
    ，在系爭路口前停等紅燈，而依當時天候晴、日間自然光線
    、柏油路面乾燥無缺陷且無障礙物、視距良好，並無不能注
    意之情事，竟疏未注意及此，貿然闖紅燈駛入系爭路口，適
    蔡來成騎乘車牌號碼000-000 號普通重型機車，沿鵬程西街
    由北往南方向直行，於鵬程西街之號誌為黃燈時，越過停止
    線駛入系爭路口，所騎機車車頭與被告所駕汽車左側車身發
    生碰撞，造成蔡來成人車倒地，受有頭部外傷、顱內出血、
    血胸、全身多處創傷骨折（骨盆骨折、右側股骨開放性骨折
    、右肱股開放性骨折、雙側肋骨多發性骨折）、肢體多處挫
    擦傷等傷害（下稱系爭傷害），經送義大醫療財團法人義大
    醫院進行救治後，仍於同日13時38分許，因上開傷勢引起創
    傷性休克不治死亡。因被告上開過失行為，原告李秀華受有
    喪葬費及塔位新臺幣（下同）698,090 元及撫養費1065,198
    元之損害。另蔡來成為原告李秀華之配偶；原告蔡岳龍、蔡
    雅玲、蔡佳良之父親，因蔡來成之死亡，悲憤通苦不堪，各
    受有非財產上損害250 萬元。扣除原告各已受領強制汽車責
    任險理賠50萬元後，爰依民法侵權行為之法律關係，請求被
    告給付侵權行為損害賠償，並聲明：㈠被告應給付原告李秀
    華3,763,288 元，及自起訴狀繕本送達翌日起至清償日止按
    週年利率5 ％計算之利息。㈡被告應給付原告蔡岳龍、蔡雅玲
    、蔡佳良各200 萬元，及均自起訴狀繕本送達翌日起至清償
    日止按週年利率5 ％計算之利息。㈢原告願供擔保，請准宣告
    假執行。
二、被告則以：喪葬費及慰撫金之金額過高，另原告李秀華有生
    活能力，撫養費部分應予駁回等語。並聲明：原告之訴駁回
    。
三、本院之判斷：
  ㈠按因故意或過失，不法侵害他人之權利者，負損害賠償責任
    ；汽車、機車或其他非依軌道行駛之動力車輛，在使用中加
    損害於他人者，駕駛人應賠償因此所生之損害；不法侵害他
    人致死者，對於支出醫療及增加生活上需要之費用或殯葬費
    之人，亦應負損害賠償責任；不法侵害他人致死者，被害人
    之父、母、子、女及配偶，雖非財產上之損害，亦得請求賠
    償相當之金額，民法第184 條第1 項前段、第191 條之2 前
    段、第192 條第1 項、第194 條分別定有明文。經查，原告
    主張，原告李秀華與被害人蔡來成為配偶關係，原告蔡岳龍
    、蔡雅玲、蔡佳良則為被害人蔡來成之子女。被告過失駕駛
    行為致被害人蔡來成不治死亡等事實，業據提出戶籍謄本為
    證（附民卷9-12頁）。且被告於刑事程序中就過失駕駛行為
    致被害人蔡來成不治死亡坦白承認，而被告因此經本院刑事
    庭以110 年度審交訴字第148 號判決處有期徒刑8 月，等情
    ，業據本院核閱上開刑事案卷無訛，是被告就上開車禍事故
    之發生為有過失，且其過失與被害人蔡來成死亡結果之發生
    具有相當因果關係，均堪認定。揆諸上開規定，被告就原告
    所受損害自應負損害賠償責任。茲分就原告請求
    賠償之項目、金額，析述如下：
  ⑴原告李秀華請求扶養費、喪葬費、塔位費部分：
  ①扶養費部分：
    原告李秀華主張其為蔡來成之配偶，蔡來成對其本負有扶養
    義務，而蔡來成因系爭事故導致死亡，被告應賠償原告李秀
    華不能受扶養之損害等語。按夫妻互負扶養之義務，其負扶
    養義務之順序與直系血親卑親屬同，其受扶養權利之順序與
    直系血親尊親屬同。因負擔扶養義務而不能維持自己生活者
    ，免除其義務。但受扶養權利者為直系血親尊親屬或配偶時
    ，減輕其義務。扶養之程度，應按受扶養權利者之需要，與
    負扶養義務者之經濟能力及身分定之。民法第1116條之1 、
    第1118條及第1119條分別定有明文。配偶因負擔扶養義務而
    不能維持自己生活者，固僅得減輕其義務，而不得免除之；
    惟此係指配偶有能力負擔扶養義務而言，倘配偶並無扶養能
    力，自無該條規定之適用（最高法院102 年台上字第854 號
    判決意旨參照）。查蔡來成為47年4 月生，於系爭事故發生
    當時，已將滿63歲，其於生前並無職業，有外勤報驗查核表
    存卷可查（見影相驗卷第13頁），難認蔡來成於系爭車禍發
    生時，尚有扶養能力。再者，原告李秀華名下尚有多筆不動
    產，總價值900 餘萬元，有稅務電子閘門網路資料查詢表存
    卷可考（見本院卷證件存置袋內），且有直系血親卑親屬即
    原告蔡岳龍、蔡雅玲、蔡佳良等三位法定扶養義務人存在。
    則原告李秀華主張其因蔡來成死亡受有扶養費之損害等情，
    因未能舉證證明於系爭事故發生前，其確實受蔡來成扶養，
    即難准許。
　②喪葬費及塔位費用
　　原告李秀華為蔡來成支出殯葬費478,090 元及塔位22萬元部
    分，業據提出殯葬費用收據及塔位收據為憑（附民卷第13-1
    7 頁），經核均為現今社會殯葬儀禮經常支出之必要費用，
    被告空口辯稱費用過高，尚難採認。是原告此部分請求應予
    准許。
  ⑵原告等人之精神損害部分：按非財產上損害賠償按慰藉金之
    賠償須以人格權遭遇侵害，使精神上受有痛苦為必要，其核
    給之標準固與財產上損害之計算不同，然非不可斟酌雙方身
    分資力與加害程度，及其他各種情形核定相當之數額（最高
    法院51年台上字第223 號判例要旨參照）。查原告李秀華等
    主張其為蔡來成之配偶、子女，然蔡來成因被告駕車之過失
    而枉死，致原告等痛苦不堪，有卷附原告戶籍謄本可佐（附
    民卷第9-12頁），復為被告所不爭，堪予採信，足認原告等
    精神上確因系爭事故而受有痛苦。茲審以原告李秀華、蔡岳
    龍、蔡佳良均高職畢業；原告蔡雅玲為碩士畢業（見附民卷
    第23-29頁個人基本資料查詢）；被告警詢時自述國小畢業
    ，職業為農業，家庭經濟狀況小康等情事（見相驗影卷第19
    頁）；並參酌兩造之財產所得總額及名下財產資料（詳見本
    院卷附稅務電子閘門財產所得調件明細表）；復考量系爭事
    故之發生情狀等一切具體情事，認原告請求精神慰撫金數額
    各以100 萬元為適當，逾此範圍，即非可採。
  ⑶按保險人依強制汽車責任保險法規定所為之保險給付，視為
    被保險人損害賠償金額之一部分，被保險人受賠償請求時，
    得扣除之，強制汽車責任保險法第32條定有明文。經查，原
    告李秀華、蔡岳龍、蔡佳良就系爭車禍，已分別受領強制保
    險理賠500,371元；原告蔡雅玲則受領500,370元，業據原告
    陳報在卷（本院卷47頁）。應自前開金額中分別扣除之。則
    扣除後原告李秀華得請求之金額為1,197,719 元（478,090 
    ＋220,000 ＋1,000,000 －500,371 ＝1,197,719 ）；原告蔡岳
    龍、蔡佳良各得請求之金額為499,629 元（1,000,000 －500
    ,371 ＝499,629 ）；原告蔡雅玲得請求之金額為499,630 元
    （1,000,000 －500,370 ＝499,630 ），逾此範圍之請求，應
    不准許。
四、按給付無確定期限者，債務人於債權人得請求給付時，經其
    催告而未為給付，自受催告時起，負遲延責任。其經債權人
    起訴而送達訴狀，或依督促程序送達支付命令，或為其他相
    類之行為者，與催告有同一之效力；前項催告定有期限者，
    債務人自期限屆滿時起負遲延責任；遲延之債務，以支付金
    錢為標的者，債權人得請求依法定利率計算之遲延利息，民
    法第229條第2項、第3項、第233條第1項前段分別定有明文
    。又應付利息之債務，其利率未經約定，亦無法律可據者，
    週年利率為百分之5，亦為同法第203條所明定。本件原告於
    提起刑事附帶民事訴訟，該起訴狀繕本於110 年10月19日送
    達被告收受等情，有刑事附帶民事訴訟起訴狀及本院送達證
    書可稽（附民字卷第31頁），則原告就前開得請求之金額，
    併請求被告給付自刑事附帶起訴狀繕本送達翌日即110 年10
    月20日起至清償日止，按週年利率5 ％計算之利息，亦屬有
    據。
五、從而，原告本於前揭原因事實，依民法侵權行為之法律關係
    ，請求被告給付原告李秀華1,197,719 元；給付原告蔡岳龍
    、蔡佳良各499,629元；給付原告蔡雅玲499,630元，及均自
    110 年10月20日起至清償日止，按週年利率5 ％計算之利息
    。，為有理由，應予准許；逾此部分之請求，則無理由，應
    予駁回。
六、本件原告勝訴部分，係適用簡易訴訟程序所為被告敗訴之判
    決，依同法第389 條第1 項第3 款之規定，應依職權宣告假
    執行。至原告敗訴部分，其假執行之聲請因訴之駁回失所依
    據，應併予駁回。
七、本件事證已臻明確，兩造其餘攻擊防禦方法及所提證據，經
    本院審酌後，核與本件判決結果均不生影響，爰不一一贅述
    。
八、本件係刑事附帶民事訴訟裁定移送民事庭審理，依刑事訴訟
    法第504 條第2 項之規定，免納裁判費，且本件未再支出其
    他訴訟費用，故無庸為訴訟費用負擔之諭知。
中　　華　　民　　國　 111　　年　　3 　　月　　17　　日
                  岡山簡易庭  法    官  林揚奇
以上正本係照原本作成。
如不服本判決，應於送達後20日內，向本院提出上訴狀並表明上
訴理由，如於本判決宣示後送達前提起上訴者，應於判決送達後
20日內補提上訴理由書（須附繕本）。
中　　華　　民　　國　　111 　年　　3 　　月　　17　　日
                               書 記 官  陳麗如